【裁判字號】    97,易,1228
【裁判日期】    970519
【裁判案由】    竊盜
【裁判全文】
臺灣臺北地方法院刑事判決              97年度易字第1228號
公  訴  人  臺灣臺北地方法院檢察署檢察官
被      告  丙○○
                      號2樓
輔  佐  人  甲○○
指定辯護人  本院公設辯護人戊○○
上列被告因竊盜案件，經檢察官提起公訴（97年度偵字第4682號
），本院判決如下：
    主  文
丙○○犯竊盜罪，處拘役伍拾伍日，如易科罰金，以新臺幣壹仟
元折算壹日。
    事  實
一、丙○○患有慢性妄想精神分裂症，多年來已不用言語與人交
    談，因精神障礙，致其辯識行為違法之程度顯著減低，以撿
    拾廢棄物變賣維生，前於民國95年間因竊盜案件，經本院於
    95 年8月16日以95年度訴字236 號判決判處有期徒刑6 月、
    緩刑2 年 (緩刑尚未期滿，未構成累犯)。 詎仍意圖為自己
    不法之所有，於97年2 月27日上午10時許，在臺北市萬華區
    富福里及頂碩里巷弄內牆壁上，接續徒手竊取富福里所有之
    滅火器2 瓶、頂碩里所有之滅火器4 瓶，得手後置放於手推
    車上，旋經員警丁○○當場查獲。
二、案經被害人即富福里里長己○○、頂碩里里長乙○○訴由臺
    北市政府警察局萬華分局報請臺灣臺北地方法院檢察署檢察
    官偵查起訴。
    理  由
甲、程序事項：
    按被告以外之人於審判外之言詞或書面陳述，除法律有規定
    者外，不得作為證據。被告以外之人於審判外之陳述，雖不
    符前四條之規定，而經當事人於審判程序同意做為證據，法
    院審酌該言詞陳述或書面陳述作成時之情況，認為適當者，
    亦得為證據。當事人、代理人或辯護人於法院調查證據時，
    知有刑事訴訟法第159條第1項不得為證據之情形，而未於言
    詞辯論終結前聲明異議者，視為有前項之同意，刑事訴訟法
    第159條第1項、第159條之5分別定有明文。查，本院認定事
    實所憑之證據中，被害人己○○、乙○○於97年2 月27日之
    警詢筆錄屬傳聞證據，惟檢察官及被告均未於本院言詞辯論
    終結前聲明異議，本院審酌該等言詞或書面陳述作成之情況
    ，並無非出於任意性或不正取供，或違法或不當情事，且客
    觀上亦無不可信之情況，堪認為適當，依刑事訴訟法第159
    條之5第2項規定，均得作為證據，先予敘明。
乙、實體事項：
一、訊據被告丙○○對於上揭竊盜之犯行，因被告罹患有慢性精
    神疾病長達10餘年，且已經十多年不曾開口與人交談，於本
    案均拒絕陳述，此有各次筆錄可稽，且經證人即被告之女甲○○到庭證述在卷（見本院卷第19頁背面）。然查上揭竊盜
    事實，業據被害人即富福里里長己○○、頂碩里里長乙○○
    於警詢時指述稽詳（見97年度偵字第4682號卷，下簡稱偵查
    卷第12頁至第17頁），復經現場查獲員警丁○○到庭結證明
    確（見本院卷第18頁），並有贓物認領保管單2 紙及照片4
    張在卷可按（見偵查卷第24、25頁及第29頁至第32頁），應
    堪信為真實。本案事證明確，被告上開竊盜犯行，洵堪認定
    ，應予依法論罪科刑。
二、核被告所為，係犯刑法第320 條第1 項竊盜罪。被告於短暫
    之時間，地接續竊取富福里及頂碩里巷弄內牆壁上之滅火器
    ，核係以一行為侵害二個不同之財產法益，為想像競合犯，
    應從一竊盜罪論處。次查被告曾於95年1 月間因竊盜案件，
    於95年7 月間經本院委任臺北市聯合醫院松德院區進行精神
    鑑定，本院參酌鑑定結果認被告於犯該案時有精神耗弱之情
    形，此有本院95年度訴字第236 號判決在卷足憑（見偵查卷
    第65頁），上開鑑定日期為95年7 月間，與本案發生時之97
    年2 月27日，時間相近，且被告於該案中亦均不為任何陳述
    ，此觀之前述判決書即明，復經指定辯護人陳明，再酌以被
    告本件犯罪行為、手段及犯後表現、已經一段時間未曾就醫
    等均與該案大致相同，堪認被告於本案犯行時之精神狀況，
    應與上開鑑定時之精神狀況大致相同，是本院亦援引用上開
    鑑定結論認被告為本案犯行時亦因患有慢性妄想精神分裂症
    ，因精神障礙，致其辯識行為違法之程度顯著減低之情形，
    爰依刑法第19條第2 項之規定減輕其刑。至辯護人主張被告
    有心神喪失之情形，惟依目前卷內所呈現之事證尚難認定被
    告達到不能辨別行為違法之程度，另參以輔佐人到庭結稱：
    「被告和其外婆同住，相互照顧，被告基本上可以自己照顧
    自己，只是衛生、生病看醫生方面能力較差」等語（見本院
    卷第19頁背面），尚難認被告於本案犯行時，其因精神障礙
    或其他心智缺陷，致不能辨識其行為違法或欠缺依其辨識而
    行為之能力，併予敘明。爰審酌被告因罹患精神疾病，對財
    產歸屬之觀念較為薄弱，且所獲贓物僅有六具滅火器，價值
    尚非至鉅，並經被害人領回，及智識程度等一切情狀，另被
    告雖自97年2 月27日遭警逮捕後即為法院裁定羈押，迄被告
    97年5 月5 日當庭釋放為止，已羈押69日，但本院審酌被告
    精神狀況，平日生活情形，認如量處有期徒刑，將使被告前
    案之緩刑宣告遭撤銷，勢必使被告入獄服刑或繳交高額之罰
    金，考慮被告係以拾荒為生，勢必引起經濟上之困難，爰量
    處少於被告受羈押日數之拘役五十五日，並諭知易科罰金之
    折算標準。另被告於本件竊盜犯行所用之手推車一輛，未據
    扣案，復無證據證明係被告所有，且非違禁物，爰不予宣告
    沒收，附此敘明。
據上論斷，應依刑事訴訟法第299條第1項前段，刑法第320條第1
項、第55條、第19條第2項、第41條第1 項前段，刑法施行法第1
條之1，判決如主文。
本件經檢察官永欽到庭執行職務。
中    華    民    國    97    年    5     月    19    日
                  臺灣臺北地方法院刑事第六庭
                      法      官  周占春
上正本證明與原本無異。
如不服本判決，應於判決送達後10日內向本院提出上訴狀（應抄
附繕本）。告訴人或被害人如對於本判決不服者，應具備理由請
求檢察官上訴，其上訴期間之計算係以檢察官收受判決正本之日
期為準。
                      書  記 官   林妙穗
中    華    民    國    97    年    5     月    19    日
附錄所犯法條：
中華民國刑法第320條
（普通竊盜罪、竊佔罪）
意圖為自己或第三人不法之所有，而竊取他人之動產者，為竊盜
罪，處 5 年以下有期徒刑、拘役或 5 百元以下罰金。
意圖為自己或第三人不法之利益，而竊佔他人之不動產者，依前
項之規定處斷。
前二項之未遂犯罰之。


司法院資訊處製作；財團法人民間司法改革基金會備份。
